最高法院刑事判決　　　　　　　　　 111年度台上字第1702號
上　訴　人　黃教祥




上列上訴人因公共危險等罪案件，不服臺灣高等法院中華民國11
0年12月21日第二審判決（110 年度交上訴字第149號，起訴案號
：臺灣宜蘭地方檢察署109 年度偵字第6926號），提起上訴，本
院判決如下：
    主  文
上訴駁回。
    理  由
壹、肇事逃逸部分
一、按依刑事訴訟法第377 條規定，提起第三審上訴，應以原判
    決違背法令為理由，係屬法定要件；而上訴第三審法院之案
    件，是否以判決違背法令為上訴理由，應就上訴人之上訴理
    由書狀加以審查。如果上訴理由書狀並未具體指摘原判決不
    適用何種法則或如何適用不當，或所為指摘，顯與法律規定
    得為第三審上訴理由之違法情形不相適合時，均應認其上訴
    為不合法律上之程式，予以駁回。至於原判決究竟有無違法
    ，與上訴是否以違法為理由，係屬二事。
二、本件原審經審理結果，認為上訴人黃教祥有原判決引用之第
    一審判決事實欄所載肇事致人傷害逃逸部分之犯罪事實，因
    而維持第一審關於此部分所為，論處上訴人肇事致人傷害逃
    逸罪刑之判決，駁回上訴人此部分在第二審之上訴，已詳敘
    調查、取捨證據之結果及憑以認定犯罪事實之心證理由。
三、上訴意旨略以：原審就上訴人聲請傳喚之證人，始終未予調
    查；又案發當天被害人郭紹瑋騎乘機車倒地受傷，係其自行
    緊急煞車所致，上訴人駕駛之小客車並未撞及被害人，況上
    訴人於事故後離去約十分鐘即返回現場，且對警員自承為肇
    事者，並未逃逸，警員一週後始通知上訴人前往製作筆錄，
    本案課予上訴人肇事罪責，顯然過苛云云。惟原判決就上訴
    人於原審所稱本件案發現場尚有另名女子報案，檢警始終未
    提供該女子之資料一節，已於理由說明上訴人既於原審審理
    時供承其本擬委託該名女子報案，但據該女子告知業以電話
    報警等情，足徵本件交通事故顯非上訴人或其委託之人報警
    處理，該證人核與上訴人是否肇事逃逸待證事實之認定無涉
    ，且上訴人原審審理期日，審判長於調查證據完畢，詢問尚
    有何證據請求調查時，亦表示無其他待查證據，因認無再行
    調查之必要等語，上訴意旨就此部分說明未具體指出有何違
    法、不當，猶以未傳喚該證人而為指摘，自非適法。又本件
    上訴人駕駛小客車，行經無號誌交岔路口，於車陣中穿越隙
    縫至對向車道左轉彎時，未注意右方直行而來之告訴人所騎
    乘機車，致被害人見狀閃煞不及而滑摔受傷之犯行，業經原
    審判決引用之第一審判決理由論述甚詳（業經原審判處罪刑
    ，因不能上訴第三審法院而告確定，詳後述）；原判決就上
    訴人事故後離去再行復返一節，亦以上訴人於原審既自承事
    故後，雖見被害人人車倒地受傷，仍未待警員到場處理或經
    被害人同意，亦未留下可供聯繫之資料，僅因其駕駛之本案
    小客車懸掛之車牌不符，即駕車返家更換車牌等語，推認上
    訴人當時無意為自己之駕駛行為負責，亦無救助傷患之意，
    不僅客觀上有逃逸之行為，且主觀上亦有逃逸之意思，並參
    諸司法院釋字第777 號解釋理由，亦認肇事者於逃逸後於一
    定密接時間內，返回現場實施救護或為其他必要措施等情形
    ，於犯罪情節經認定為輕微者，僅於量刑時，應考慮有無罪
    刑不相當等情，是上訴人所辯離去肇事現場復返一節，無解
    於其本件肇事逃逸罪責，業於理由逐一闡述明確，此乃原審
    採證認事及法律適用職權之行使，尚無不合，上訴意旨此部
    分，核係就原判決已詳為調查、說明之事項，徒憑己意，漫
    事指摘，並重為事實之爭執，殊無足取，亦非適法之第三審
    上訴理由。從而此部分上訴違背法律上之程式，應予駁回。
貳、刑事訴訟法第376條第1項所列各罪之案件，經第二審判決者
    ，不得上訴於第三審法院，為該法條所明定。本件上訴人不
    服原審判決提起上訴，惟原判決關於過失傷害部分，係依刑
    法第284條前段論處罪刑，核屬刑事訴訟法第376條第1項第1
    款案件，既經第二審判決，自不得上訴於第三審法院，上訴
    人猶提起上訴，顯為法所不許，此部分上訴亦應駁回。
據上論結，應依刑事訴訟法第395條前段，判決如主文。      
中    華    民    國   111    年    3     月    10    日
                  刑事第七庭審判長法  官  李  錦  樑  
                                  法  官  林  孟  宜  
                                  法  官  吳  淑  惠  
                                  法  官  錢  建  榮  
                                  法  官  蔡  彩  貞  
本件正本證明與原本無異
                                  書記官
中    華    民    國   111    年    3     月    17    日